【裁判字號】    98,交聲,1321
【裁判日期】    981231
【裁判案由】    聲明異議
【裁判全文】
臺灣彰化地方法院交通事件裁定        98年度交聲字第1321號
原處分機關  交通部公路總局臺中區監理所彰化監理站
異 議人 即
受 處分 人  南云菸酒有限公司
代  表  人  甲○○
代  理  人  吳光陸律師
上列異議人因道路交通管理處罰條例案件，對於交通部公路總局
臺中區監理所彰化監理站民國98年8月6日彰監四字第裁64─IA00
00000號裁決書不服，聲明異議，本院裁定如下：
    主  文
原處分撤銷。
南云菸酒有限公司不罰。
    理  由
一、原處分機關意旨略以：異議人所有之車牌號碼1715－UD號自
    用一般小貨車，於民國98年6月30日16時11分許，行經縣148
    線16.6公里路段，因行車速度，超過規定之最高時速60公里
    以上未滿80公里之違規事實，經檢具採證照片逕行舉發，此
    有彰化縣政府警察局彰縣警交字第IA0000000 號舉發違反道
    路交通管理事件通知單在卷可稽。嗣原處分機關並據以裁決
    ，以異議人違反道路交通管理處罰條例第 43條第4項之規定
    ，吊扣汽車牌照 3個月，此亦有交通部公路總局臺中區監理
    所彰化監理站彰監四字第裁64-IA0000000號違反道路交通管
    理事件裁決書附卷可據。
二、聲明異議意旨略以：異議人所有之車牌號碼1715－UD號自用
    一般小貨車，於98年6月30日16時11分許，行經縣148線16.6
    公里路段，為警逕行舉發「限速60公里，經測速時速 122公
    里，超速62公里」。惟異議人所有之汽車為裝運貨物之小貨
    車，車速要達速限實有不足，今雷達測照本車車速達 122公
    里，實不可能，且該車裝有GPS定位系統，依該紀錄，該日1
    6時許起至16時15分許，正常行駛，時速均未超過 60公里，
    此有本車GPS紀錄列表查詢報表1份在卷可查。當日雷達測照
    汽車時速為 122公里，或許係其他車輛超速所致，而非異議
    人所有之車輛，爰依法聲明異議等語。
三、按法院受理交通事件，準用刑事訴訟法之規定，道路交通管
    理處罰條例第89條前段定有明文。次按犯罪事實應依證據認
    定，無證據不得認定其犯罪事實；又不能證明被告犯罪者，
    應諭知無罪之判決，刑事訴訟法第154 條第2 項、第301 條
    第1 項分別有明定。又認定不利於被告之事實，須依積極證
    據，苟積極證據不足為不利於被告事實之認定時，即應為有
    利於被告之認定，更不必有何有利之證據；認定犯罪事實所
    憑之證據，雖不以直接證據為限，間接證據亦包括在內，然
    而無論直接或間接證據，其為訴訟上之證明，須於通常一般
    之人均不致有所懷疑，而得確信為真實之程度者，始得據為
    有罪之認定，若其關於被告是否犯罪之證明未能達此程度，
    而有合理性懷疑之存在，致使無從形成有罪之確信，根據「
    罪證有疑，利於被告」之證據法則，即不得遽為不利於被告
    之認定。最高法院分別著有30年上字第816 號、76年台上字
    第4986號判例可資參照。基此，法院於受理違反道路交通管
    理處罰條例案件時，亦應有其適用。易言之，法院於踐行完
    調查證據之程序後，為事實之認定時，如就原處分機關所認
    定之行為人違規事實仍有合理之懷疑，而無法達到確信行為
    人確有該當於道路交通管理處罰條例各該處罰條文之構成事
    件事實時，即應認待證事實倘有懷疑，則從被告之利益作解
    釋之法則，作對受處分人有利之認定。
四、異議人堅決否認有超速違規之事實，並質疑當日拍攝違規事
    實或許係其他車輛超速所致云云，經查：
(一)、證人即弋揚科技股份有限公司業務經理張榮周於本院訊問時
    證述：其公司從事衛星車隊系統管理，車牌號碼1715－UD號
    有安置公司衛星儀器，異議人所庭呈之車牌號碼1715－UD號
    小貨車98年6 月30日記錄列表查詢報表所示是其公司所製作
    ，報表上車速是由衛星位移自動判斷，公司系統只是作換算
    工作，該設備是30秒回報1 次，回報的時間會大概知道位置
    在那裡，但會有誤差，要結合車速，誤差值為15至25公尺等
    語。再觀諸卷內車牌號碼1715－UD號小貨車98年6 月30日記
    錄列表查詢報表所示，當日下午16時11分15秒時，該車行至
    溪湖鎮○○路○ 段靠近員鹿路1 段（往埔心鄉方向行駛），
    車速為每小時47公里，又當日下午16時11分45秒時，行至溪
    湖鎮○○路○ 段靠近員鹿路1 段，車速每小時0 公里，即表
    示該車是停止狀態等情，再依弋揚科技股份有限公司出具之
    車牌號碼1715－UD號小貨車資料所示，該車自當日下午16時
    11分15秒起至當日下午16時11分45秒止，這30秒（不知何時
    停車）內該車往前行駛61公尺左右，若加上誤差值25公尺，
    總共往前行駛86公尺左右，換算其平均車速為每小時11公里
    左右，顯與員警於當日下午16時11分38秒時操作測速儀所測
    出時速122 公里（每秒可行駛33.8公尺）相差甚遠，何者為
    較為真實？
 1、本件係員警劉世裕於98年6 月30日下午16時11分34秒以手動
    方式操作雷達測速儀所拍攝，而員警執行該業務僅3 個月等
    情，此有證人即員警劉世裕訊問時之證述筆錄及當時攝影照
    片等在卷可憑，而該雷達測速照相設備，於97年11月6 日通
    過經濟部標準檢驗局國家標準檢驗合格，檢定合格單碼為：
    MOGA0000000A,B，有效期限至98年11月30日，有經濟部標準
    檢驗局雷達測速儀器檢定合格證書影本1 紙附卷足憑，惟雷
    達測速儀屬電子機械，依電子機械之特性及自然運作，非能
    僅憑合格證書上之形式有效期限，即可保證電子儀器實質上
    絕無電子機械短路之可能；且該雷達測速儀器屬人為操作之
    手動儀器，參以本件執勤員警操作雷達測速儀器僅3 個月，
    非屬經驗熟練，異議人據此認為本件恐難排除人為操作影響
    雷達測速之正確性，並非無據。
 2、本件小貨車原廠車輛規格：引擎型式C12S為1198CC，引擎號
    碼C12SC073312 ，自動排檔型式，四檔變速比0.68 5，差速
    比6.14，輪胎規格165R13 C，實車測試，引擎在25 00RPM（
    轉數）時約68公里/ 時，3000RPM 時約80公里/ 時，4000RP
    M 時約達100 公里/ 時，引擎轉數理論值被限制在6900 RPM
    ，配合行駛於低檔位的馬力需求，另因載重狀況、風速阻力
    、坡度大小等因素，由於扭力需求車速會自然下降，又因駕
    駛狀況、法規限制、車輛保養等間接因素，亦會影響車輛速
    度，再參以本件車輛出廠年份為西元2007年10月，排氣量為
    1198CC之自用小貨車，依其上述性能及車齡，該車之行車速
    度是否能達本案雷達測速照相設備所測得之時速122 公里，
    已屬有疑。又查，本件車輛是行駛縣道148 線16.6公里路段
    ，該路段為雙向四車道之一般道路，路面平坦無坡度，各交
    叉路口均設有正常運作之交通號誌，於此客觀事實下，再參
    以本件車輛之性能，該車輛欲加速至時速122 公里，時間上
    非短時間可達，距離上亦需要數百公尺以上始可致，惟本件
    行車路段之各路口均設有正常運作之交通號誌，且本件車輛
    又無闖紅燈之違規事實，則在此路面平坦、各路口距離短暫
    之客觀情形下，該車輛之行車速度欲達時速約122 公里，依
    一般社會常情，實更甚存疑？
五、綜上所述，本件既查無其他積極證據足以證明異議人有原處
    分機關所認定之前開違規行為，自應為對異議人有利之認定
    。原處分機關未察，逕依前揭道路交通管理處罰條例規定，
    裁處異議人吊扣汽車牌照3 個月，即難認為允當。從而，本
    件異議人之異議為有理由，應由本院將原處分撤銷，改諭知
    異議人不罰，以資適法。
六、據上論斷，應依道路交通管理處罰條例第87條第2 項、道路
    交通案件處理辦法第20條前段，裁定如主文。
中    華    民    國    98    年    12    月     31   日
                  交通法庭            法  官   鮑慧忠
以上正本證明與原本無異。
如不服本裁定，應於裁定送達後五日內向本院提出抗告狀( 須附
抗告狀繕本 )。
中    華    民    國    98    年    12    月     31   日
                                      書記官   林子惠

司法院資訊處製作；財團法人民間司法改革基金會備份。
